【裁判字號】    98,交聲,419
【裁判日期】    990126
【裁判案由】    聲明異議
【裁判全文】
臺灣屏東地方法院交通事件裁定         98年度交聲字第419號
原處分機關  交通部公路總局高雄區監理所屏東監理站
異  議  人
即受處分人  甲○○
上列受處分人因違反道路交通管理處罰條例事件，對於交通部公
路總局高雄區監理所屏東監理站民國98年10月22日所為之處分（
原處分案號：屏監違字第裁82-GE0000000號）聲明異議，本院裁
定如下：
    主  文
異議駁回。
    理  由
一、原處分意旨略以：異議人即受處分人甲○○於民國98年10月
    20日10時25分許，騎乘車牌號碼YFX-953 號重型機車，行經
    臺中市○○○路○段與永福路路交岔路口時，因有駕車行經
    有燈光號誌管制之交岔路口闖紅燈之違規事實，為警攔停掣
    單舉發，嗣原處分機關即交通部公路總局高雄區監理所屏東
    監理站認異議人上開情形，違反道路交通管理處罰條例第53
    條第1 項之規定，裁處罰鍰新臺幣（下同）1,800 元，並依
    同條例第63條規定記違規點數3 點等語。
二、聲明異議意旨略以：伊行經違規路口時，交通號誌燈確為黃
    燈，並無闖越紅燈之虞，況當時伊後方尚有其他車輛，若猛
    然煞車，恐釀成車禍等語。
三、按汽車駕駛人，行經有燈光號誌管制之交岔路口闖紅燈者，
    處1,800 以上5,400 元以下罰鍰；又汽車駕駛人有第53條情
    形者，記違規點數3 點，道路交通管理處罰條例第53條第1
    項、同條例第63條分別定有明文。本件異議人雖堅詞否認有
    何首揭違規情事，並辯稱：伊行經紅綠燈之際，號誌忽由綠
    燈轉為黃燈，伊遂煞車滑行至臺中港路與中工路交岔路口停
    等紅燈云云。惟查：
（一）異議人於98年10月20日10時25分許，騎乘車牌號碼YFX-95
      3 號重型機車，行經臺中市○○○路○段與永福路路交岔
      路口時，因有駕車行經有燈光號誌管制之交岔路口闖紅燈
      之違規行為並為警攔停掣單舉發之事實，業據舉發員警劉
      俊雄陳稱：伊於98年9 月20日9 時至11時，與員警林進龍
      執行雙警巡邏守望勤務，於同日10時許，在臺中市西屯區
      ○○○路、中工三路執行交通稽查勤務，伊所站立位置可
      清楚辨識30公尺前方之臺中港路。伊於10時25分許，見一
      黑色重型機車男性雙人搭乘，由郊區往市區方向行駛，至
      臺中港路與永福路交岔口時，闖越紅燈往市區方向行駛等
      語甚詳，有舉發員警劉俊雄出具之職務報告在卷可證（見
      本院卷第16頁）。核諸上開陳述，除異議人闖越紅燈時間
      與卷附舉發員警資以認定異議人闖越紅燈之監視器翻拍畫
      面所載時間雖有些微差異（監視器錄影畫面上所載時間為
      10時27分14秒），但其關於異議人當日如何騎乘機車違規
      闖越紅燈之過程、異議人性別等特徵，陳述甚為詳細、具
      體，亦無違背經驗法則、論理法則之處，縱有上開舉發時
      間差異之瑕疵，尚不足以認定其舉發有誤。
（二）復佐以舉發地點路面開闊，交通號誌設置處並無任何遮蔽
      物；且由舉發員警所站立位置觀之，其前方固有公車停靠
      區，然舉發員警於前揭職務報告陳稱其於舉發當時並無任
      何公車停靠，而本院勘驗該交岔路口監視器錄影畫面，僅
      於10時20分34秒、10時23分05秒、10時29分17秒有公車通
      過該交岔路口，有本院勘驗筆錄在卷可證（見本院卷第26
      頁）。故本件員警於舉發時當可清楚辨識上開舉發路段往
      來車輛行車情況及燈相變換狀況。此外，當日亦無任何降
      雨紀錄，天氣良好之情，亦有舉發現場監視器翻拍畫面、
      2009年臺中氣象站逐日雨量資料在卷可證（見本院卷第21
      、25頁），是員警在光線良好之情形下執行交通勤務，心
      神專注於舉發地點辨識號誌燈號運作情形及斯時通過該路
      段之車輛有無交通違規事實，應不至於誤為舉發。
（三）另參以違規地點之交通號誌乃係四時相，即有直行綠燈箭
      頭、紅燈、黃燈、左轉綠燈箭頭，且於該交岔路口右側亦
      繪設有機車停等區，此有舉發現場照片在卷可參（見本院
      卷第23頁）。是行經舉發地點車輛，若以上開交通號誌之
      時相，其行進方式理應為：欲左轉永福路之機車，需先至
      機車待轉區停等，先讓臺中港路三段雙向車輛通行；其後
      臺中港路三段雙方車輛須停止，讓汽車可左轉至永福路；
      原先停等於機車停等區之機車亦可直行永福路，有前揭勘
      驗違規地點監視器錄影畫面之勘驗筆錄附卷可考（見本院
      卷第27頁）。然前開舉發員警所陳，尚非子虛，已如前述
      ，則舉發員警稱該路口監視器錄影畫面於10時27分14秒畫
      面中所出現之機車騎士實為異議人無訛。而觀之監視器錄
      影畫面於10時27分04秒起，臺中港路三段雙方車輛已不復
      出現在監視畫面中；10時27分05秒起，原先行駛在臺中港
      路三段107 號欲左轉永福路汽車有計有5 台汽車自行左轉
      ，原先停等於臺中港路三段107 號前機車停等區之1 台機
      車，已逕自直行永福路；10時27分13秒時，監視畫面出現
      一臺雙人乘載之黑色機車自臺中港路三段107 號一端出現
      （此即舉發員警所稱異議人所騎乘之畫面），此時亦先後
      各有一臺黑色與銀灰色自用小客車左轉永福路；10時27分
      28秒，臺中港路三段雙向車輛開始通行，有上開勘驗筆錄
      可佐。考諸上開交岔路口時相之變化，異議人顯於臺中港
      路三段之圓形紅燈已亮起20餘秒後，猶直行通過該交岔路
      口，異議人所辯顯與事實未符。
（四）再者，本件舉發員警與異議人既不相識，亦無怨隙，衡情
      無設詞攀誣異議人之必要。且員警稽查違反道路交通安全
      規則之各種違規行為，本有不同之執行方法，就闖紅燈而
      言，單憑執勤員警之目視應即可確定，並非每件違規行為
      均須以照相舉發，始可認定之。此在數量龐大且突發狀況
      較多之交通事件中尤然，不因未經拍照存證或其他科學方
      法舉證而有異。復闖越紅燈之違規行為，具高度危險性，
      發生時間甚短，本質上屬稍縱即逝之違規行為，尚難強令
      員警於舉發時，須另輔以其他證據。況本件以前述違規當
      時之情況證據及經驗法則，適足補強員警執行勤務之際，
      依法舉發之正確性。
（五）從而，本件異議人確有騎乘機車，行經有燈光號誌管制之
      交岔路口闖紅燈之事實，應堪認定，異議人前開所辯，洵
      屬臨訟卸責之詞，委無足採。原處分機關依首揭規定裁處
      ，於法並無不合，本件異議為無理由，應予駁回
四、爰依道路交通案件處理辦法第19條，裁定如主文。
中    華    民    國    99    年    1     月    26    日
                  交通法庭      法  官  羅森德
以上正本證明與原本無異。
如不服本裁定應於收受送達後5 日內向本院提出抗告書狀敘述抗
告之理由抗告於臺灣高等法院高雄分院。
中    華    民    國    99    年    1     月    26    日
                                書記官  羅永隆

司法院資訊處製作；財團法人民間司法改革基金會備份。
